臺灣花蓮地方法院刑事判決　　　　　　　 96年度訴字第101號
公　訴　人　臺灣花蓮地方法院檢察署檢察官
被　　　告　甲○○
　　　　　　　　　　（現於臺灣花蓮看守所另案羈押中）
上列被告因違反毒品危害防制條例案件，經檢察官提起公訴（95
年度偵字第6306號），因被告於準備程序中就被訴事實為有罪之
陳述，本院合議庭裁定由受命法官獨任行簡式審判程序，判決如
下：
    主  文
甲○○連續施用第一級毒品，累犯，處有期徒刑拾月，扣案之海
洛因殘渣袋貳拾參只，沒收銷燬之；又連續施用第二級毒品，累
犯，處有期徒刑陸月，扣案之吸食器壹組、吸管參支，均沒收；
又施用第一級毒品，累犯，處有期徒刑柒月；又施用第二級毒品
，累犯，處有期徒刑肆月，扣案之吸食器壹組、吸管參支，均沒
收。應執行有期徒刑壹年拾月，扣案之海洛因殘渣袋貳拾參只，
沒收銷燬之；吸食器壹組、吸管參支，均沒收。
    事實及理由
一、本件除補充或更正下述部分外，其餘犯罪事實、證據及應適
    用法條均引用檢察官起訴書之記載（如附件）：
（一）被告係於民國91年6月5日入臺灣花蓮戒治所戒治，於92年
      3月7日免予繼續執行出戒治所。又因施用毒品案件，經法
      院各判處有期徒刑1年2月、6月、1年，於92年3月7日入監
      執行後，94年4月7日縮短刑期執行完畢出監。
（二）吸食器1只更正為吸食器1組。且本件所有之證物係扣案於
      保管字號：96年度毒字第 160號，扣案之殘渣袋24只應更
      正為海洛因殘渣袋23只。
（三）證據另有現場查獲照片8張。
（四）應適用法條：按行為後法律有變更者，適用行為時之法律
      。但行為後之法律有利於行為人者，適用最有利於行為人
      之法律，刑法第2條第1項定有明文。又比較新舊法，應綜
      合罪刑全部之結果（包括共犯、未遂犯、連續犯、牽連犯
      、結合犯以及累犯加重、自首減輕，暨其他法定加減原因
      ，與加減例等一切情形）而為比較；就比較之結果，需為
      整體之適用，不能割裂分別適用各該有利於行為人之法律
      （最高法院95年第 8次刑事庭會議決議可資參照）。查被
      告關於95年4月至6月施用毒品之行為後，刑法有關連續犯
      及數罪定執行刑等規定，業於民國94年2月2日公布，並於
      95年7月1日生效，茲比較如下：關於連續犯部分，修正
      前刑法第56條規定：「連續數行為而犯同一罪名者，以一
      罪論。但得加重其刑至2分之1。」，新修正刑法則刪除上
      開規定，故於新法修正施行後，被告之數犯罪行為，即須
      分論併罰。經比較新、舊法結果，應以修正前刑法第56條
      規定較有利於被告。關於數罪定執行刑部分，修正前刑
      法第51條第 5款規定：「數罪併罰，分別宣告其罪之刑，
      宣告多數有期徒刑者，於各刑中之最長期以上，各刑合併
      之刑期以下，定其刑期。但不得逾20年。」，修正後刑法
      第51條第 5款則規定：「宣告多數有期徒刑者，於各刑中
      之最長期以上，各刑合併之刑期以下，定其刑期。但不得
      逾30年。」，新舊法比較結果，自以修正前刑法規定較有
      利於被告。綜合上開法條新舊法比較之結果，以被告行為
      時之修正前刑法之規定，較為有利被告，故本案就95年 4
      月至 6月之犯行部分及定執行刑部分（包括橫跨新舊法之
      罪刑部分），應整體適用修正前刑法第56條、第51條第 5
      款之規定。核被告所為，係犯毒品危害防制條例第10條第
      1項之施用第一級毒品罪、同法同條第2項之施用第二級毒
      品罪。被告施用海洛因、安非他命前後持有海洛因、安非
      他命行為，因意在供己施用，是其持有海洛因、安非他命
      之低度行為皆應為施用之高度行為所吸收，不另論罪。又
      其於95年4月至6月間多次施用海洛因、安非他命之行為，
      時間緊接，所犯罪名相同，顯均出於概括之犯意反覆而為
      ，為連續犯，均依修正前刑法第56條之規定論以連續施用
      第一級毒品罪、連續施用第二級毒品罪，並分別加重其刑
      。該兩罪犯意各別，行為互殊，應分論併罰。又被告於95
      年12月7日16時許施用第1、2級毒品1次，因行為時係在95
      年7月1日刑法修正施行後，故各論以毒品危害防制條例第
      10條第1項、第2項之罪，此部分犯行與95年4月至6月間之
      施用毒品犯行係屬數罪併罰關係，未能論以連續犯，併此
      說明。另被告前因施用毒品案件，經法院判處有期徒刑確
      定，甫於94年4月7日縮刑期滿執行完畢出監一節，有臺灣
      高等法院被告前案紀錄表1份附卷可稽，其於5年以內再犯
      本件有期徒刑以上之罪，為累犯，應依刑法第47條規定加
      重其刑（雖刑法第47條亦有修正，然被告不論依新法或舊
      法均論以累犯，故逕行適用修正後刑法第47條規定論以累
      犯，併此說明）。
二、爰審酌被告前已因多次違反毒品危害防制條例案件，經送觀
    察、勒戒及強制戒治，且經判處有期徒刑，素行不佳，竟仍
    不知悔改，再度施用第一、二級毒品，顯見其並無徹底戒除
    毒癮之決心，姑念其犯後坦承犯行，及其施用一、二級毒品
    次數等一切情狀，就其所犯 4罪分別量處如主文所示之刑，
    並定其應執行刑，以資懲儆。
三、末查，被告為警扣得之吸食器1組、吸管3支，均為被告所有
    供施用安非他命所用之物，應予以宣告沒收。另扣得之殘渣
    袋23只均係海洛因之殘渣袋，此業據被告供承在卷，因殘渣
    袋上微量之海洛因與袋子無法分離，故均依毒品危害防制條
    例第18條第 1項前段沒收銷燬之。至於被告為警所查扣之海
    洛因毛重36.4公克、安非他命毛重35.1公克等物，係經扣案
    於臺灣花蓮地方法院檢察署保管字號：96年毒字第 160號中
    ，雖係屬當場查獲之第一、二級毒品，然該扣案之毒品亦屬
    本院96年度訴字第56號被告另案販賣海洛因、安非他命之證
    物，業經該案判決並宣告沒收銷燬，此有該案判決書 1份在
    卷可按，為免本案因宣告沒收銷燬後，且較早確定而執行銷
    燬，造成另案販賣毒品之重要證物因此亦併先行銷燬之困窘
    ，故本案不予以宣告沒收。又扣案之分裝袋、電子秤、行動
    電話等物，均與被告施用毒品之犯行無涉，當無庸宣告沒收
    ，併此敘明。
四、據上論斷，應依刑事訴訟法第299條第1項前段、第273條之1
    第1項、第310條之2、第454條第2項，毒品危害防制條例第1
    0條第1項、第2項、第18條第1項前段，刑法第2條第1項前段
    、第11條前段、第47條、第38條第1項第2款，修正前刑法第
    56條、第51條第5款，判決如主文。
五、如不服本判決，應於收受判決正本送達後10日內，向本院提
    出上訴狀（應附繕本）。
中　　華　　民　　國　　96　　年　　3 　　月　　30　　日
　　　　　　　　　      臺灣花蓮地方法院刑事第三庭
                                法　官　鄭  培  麗
上列正本證明與原本無異。
如對本判決不服，應於送達後10日內，向本院提出上訴狀。（應
抄附繕本）
                                書記官
中　　華　　民　　國　　96　　年　　4 　　月　　2 　　日
附錄本判決論罪之法律條文：
毒品危害防制條例第10條：
施用第一級毒品者，處六月以上五年以下有期徒刑。
施用第二級毒品者，處三年以下有期徒刑。
毒品危害防制條例第18條第1項前段：
查獲之第一、二級毒品及專供製造或施用第一、二級毒品之器具
，不問屬於犯人與否，均沒收銷燬之；查獲之第三、四級毒品及
製造或施用毒品之器具，無正當理由而擅自持有者，均沒入銷燬
之。但合於醫藥、研究或訓練之用者，得不予銷燬。
